【裁判字號】    92,交聲,151
【裁判日期】    920321
【裁判案由】    違反道路交通管理處罰條例聲明異議
【裁判全文】
臺灣臺北地方法院交通事件裁定                    九十二年度交聲字第一五一號
    異  議  人  甲○○
    即受處分人
右列受處分人因違反道路交通管理處罰條例案件，對於台北市交通事件裁所九十一年
十一月二十九日所為之處分（原處分：北市裁三字第駕裁二二－一Ａ0000000
號），聲明異議，本院裁定如左：
    主      文
原處分撤銷。
甲○○汽車駕駛人，在禁止臨時停車處所停車，處罰鍰新台幣玖佰元。
    理      由
一、按橋樑、隧道、圓環、障礙物對面、鐵路平交道、人行道、行人穿越道、快車道
    等處，不得臨時停車；汽車駕駛人在禁止臨時停車處所停車者，處新台幣（下同
    ）六百元以上一千二百元以下罰鍰，道路交通安全規則第一百十一條第一項第一
    款、道路交通管理處罰條例第五十六條第一項第一款分別定有明文。又逕行舉發
    違反道路交通管理事件，經汽車所有人依通知單之應到案日期前到案，並告知違
    規駕駛人姓名、身分證統一編號及住址者，處罰機關應即另行通知違規駕駛人到
    案依法處理；逾應到案日期，處罰機關應依道路交通管理處罰條例第八十五條第
    三項規定處罰該汽車所有人，違反道路交通管理事件統一裁罰標準及處理細則第
    二十四條亦定有明文，易言之，如汽車駕駛人在禁止臨時停車處所停車，為警當
    場舉發者，處罰機關固應對汽車之駕駛人為處罰，惟若舉發機關並非當場對該部
    汽車舉發，而係依違反道路交通管理事件統一裁罰標準及處理細則第二十三條第
    一項第五款規定以科學儀器取得違規證據資料（如照相機或測速器）逕行舉發者
    ，此際舉發機關只能依上開處理細則第二十三條第二項規定對汽車所有人為掣單
    舉發，而如經舉發之汽車所有人在舉發通知單之應到案日期前到案，並告知處罰
    機關該名超速駕駛之汽車違規駕駛人姓名、身分證統一編號及住址者，處罰機關
    應即依前開細則第二十四條規定處罰該名違規駕駛人，而如汽車所有人未於應到
    案日期前到案或雖於應到案日期前到案，而未告知處罰機關實際之違規駕駛人者
    ，處罰機關仍應依道路交通管理處罰條例第八十五條第三項「本條例關於車輛駕
    駛人之處罰，如應歸責於車輛所有人者，處罰車輛所有人」規定，對車輛所有人
    加以處罰。再違反道路交通管理處罰條例之行為人，未依規定自動繳納罰鍰或未
    依規定到案聽候裁決，處罰機關固得依違反道路交通管理事件統一裁罰基準及處
    理細則第四十四條第一項之規定依該處理細則附件之統一裁罰基準表，對行為人
    逕行裁決，惟該條項規定乃必以行為人經合法收受舉發違反道路交通管理事件通
    知單（以下稱舉發通知單）後，無正當理由未依該舉發通知單上所載應到案日期
    為罰鍰之繳納或到案聽候裁決時，方有適用，易言之，如於訴訟上無從證明行為
    人已合法收受舉發通知單之送達，即難認行為人係故意不在應到案日期前到案，
    而可由處罰機關依前揭道路交通管理事件統一裁罰基準及處理細則第四十四條第
    一項之規定對行為人逕行裁決。
二、本件受處分人即異議人甲○○所有之車號ＡＦ－六七八二號自用小客車，於民國
    九十年八月十三日九時十五分許，在台北市○○路行人穿越道上停車，經台北市
    停車管理處以拍照方式採證，並以受處分人所有該部車號汽車有違反道路交通管
    理處罰條例第五十六條第一項第一款規定之行為逕行掣單舉發，因受處分人未依
    限到案，原處分機關乃依道路交通管理處罰條例第五十六條第一項第一款於九十
    一年十一月二十九日逕行從重裁處異議人罰鍰一千二百元。
三、異議意旨略以：伊未於右揭時間在台北市○○路違規停車，且未收到違規通知單
    ，台北市停車管理處未能證明伊有於右揭時地違規停車之事實，且上開車輛早於
    九十一年一月份出售，當時曾清查本車並無違規未繳，為何於九十一年十二月收
    到催繳罰鍰信函，且並無證據顯示違規事實等語。經查：
（一）受處分人否認曾收受舉發通知單及違規採證照片之送達，而經原處分機關向台
      北市停車管理處查詢並請求提供該案郵遞收執情況與違規通知單，結果因本案
      舉發違規通知單之大宗掛號郵件已逾查詢期限，無法查詢等情，有台北市停車
      管理處九十一年十二月二十七日北市停四字第０九一三七五三三０００號函附
      卷可稽，又經本院向舉發單位台北市停車管理處查詢結果，該處稱舉發單確未
      送達受處分人，有該處之陳報狀乙件附卷可稽，是受處分人確未收受舉發通知
      單之送達，應堪認定。而受處分人於九十一年十二月十八日收受原處分機關裁
      決書之送達後，即於同日向原處分機關表明不服，此有交通違規案件陳述書在
      卷可佐，雖受處分人係以申訴之方式而非聲明異議之方式為之，但既已表明不
      服原處分機關裁決之意，即難謂非對裁決聲明異議，是應以九十一年十二月十
      八日為異議人聲明異議之時點，而非以異議人嗣於九十二年一月十日再提出異
      議狀為其聲明異議之時點，從而，異議人之聲明異議，並未逾法定二十日之期
      限，合先敘明。
（二）次查，受處分人所有之前揭車輛確有於右揭時地在枕木紋行人穿越道禁止臨時
      停車之處所停車之違規事實，有舉發單位即台北市停車管理處檢送本院之採證
      照片乙幀在卷可佐，事證明確，受處分人稱無違規事實乙節，尚不符實。
（三）惟查，本件舉發通知單既未合法送達予受處分人，已如前述，自無從期待受處
      分人於應到案日期前繳納罰鍰或到案聽候裁決，是處罰機關尚不得依違反道路
      交通管理事件統一裁罰基準及處理細則第四十四條第一項之規定依該處理細則
      附件之統一裁罰基準表，認受處分人故意不依限到案，而從重逕行裁決。
四、綜上所述，受處分人固有於右揭時地在禁止臨時停車處所停車之違規事實，然受
    處分人既未收受舉發通知單之送達，是原處分機關以受處分人故意不依限到案而
    從重逕行裁處受處分人罰鍰一千二百元，亦有未洽，自應由本院將原處分撤銷，
    仍以受處分人所有前揭車號汽車有違反道路交通管理處罰條例第五十六條第一項
    第一款規定之行為，且受處分人非故意不依限到案，依該條項、同條例第八十五
    條第三項及違反道路交通管理事件統一裁罰基準及處理細則第二十四條、第四十
    四條第一項規定從輕裁處異議人罰鍰九百元，以資適法。
據上論斷，應依道路交通案件處理辦法第二十條前段，裁定如主文。
中      華      民      國    九十二    年      三      月    二十一    日
                                臺灣臺北地方法院交通法庭
                                      法  官  歐陽漢菁
右正本證明與原本無異。
如不服本裁定，應於送達後五日內，向本院提出抗告狀。
                                      書記官  沈 芳 君
中      華      民      國    九十二    年      三      月    二十四    日


司法院資訊處製作；財團法人民間司法改革基金會備份。
